臺灣高等法院刑事裁定
110年度毒抗字第1222號
抗  告  人
即  被  告  胡懿真（原名胡芸芸）  





上列抗告人即被告因違反毒品危害防制條例案件，不服臺灣新北
地方法院110 年度毒聲字第1678號，中華民國110 年7 月30日裁
定（聲請案號：臺灣新北地方檢察署110 年度聲觀字第1464號、
110年度毒偵字第3081號），提起抗告，本院裁定如下：
    主  文
抗告駁回。
    理  由
一、原裁定意旨略以：抗告人即被告甲○○（下稱抗告人）於民國
    108年4月1日凌晨1時許，在桃園市中壢區某處，施用第一級
    毒品海洛因，又抗告人並無任何觀察、勒戒或強制戒治之紀
    錄，檢察官聲請將抗告人送觀察、勒戒，於法核無不合，應
    予准許等語。
二、抗告意旨略以：抗告人已在接受戒癮治療，且遵期前往派出
    所驗尿，已完全脫離吸毒的朋友。108年4月間是因為對社交
    恐懼，無法正常上班才施用毒品。抗告人母親已經70多歲，
    有高血壓，行動不太方便，抗告人若執行觀察勒戒，母親將
    無人照顧。且抗告人家中經濟由其負擔，若觀察勒戒，好不
    容易找到的正當工作又得離職，請鈞院給抗告人一次機會云
    云。
三、毒品危害防制條例於108年12月17日修正通過，109年1月15
    日由總統公布，並於109年7月15日施行，增訂之同條例第35
    條之1第1款及第2款前段規定：108年12月17日修正之條文施
    行前犯第10條之罪之案件，於修正施行後，偵查中之案件，
    由檢察官依修正後規定處理；審判中之案件，由法院或少年
    法院（地方法院少年法庭）依修正後規定處理。是犯同條例
    第10條第1項之施用第一級毒品罪者，不論行為係在修正前
    或修正後，法院審判中之案件均應依新法規定處理。
四、施用毒品者，檢察官應聲請法院裁定，或少年法院（地方法
    院少年法庭）應先裁定，令被告或少年入勒戒處所觀察、勒
    戒，其期間不得逾2月，毒品危害防制條例第20條第1項定有
    明文。又現行毒品危害防制條例對於施用毒品者，進入司法
    程序之戒癮治療方式，係採取第20條第1項、第2項規定「觀
    察、勒戒或強制戒治」及第24條第1項所定「附命緩起訴」
    雙軌制，其目的同在給予施用毒品者戒毒自新機會。行為人
    縱經檢察官為附命緩起訴，若未完成戒癮治療，究與觀察、
    勒戒或強制戒治業經完整之治療療程不同，無法補充或替代
    上開醫療處置，即難與已接受觀察、勒戒或強制戒治執行完
    畢之處遇等同視之，而應再予觀察、勒戒之機會，方為適法
    。
五、經查：
  ㈠抗告人於108年4月1日凌晨1時許，在桃園市中壢區某處，施
    用第一級毒品海洛因之事實，業據抗告人於偵訊時供認不諱
    ，且有台灣檢驗科技股份有限公司108年4月22日編號UL/201
    9/00000000濫用藥物檢驗報告、新北市政府警察局受採集尿
    液檢體人姓名及檢體編號對照表可稽，足認抗告人上開任意
    性自白與事實相符，其施用第一級毒品之事實，堪予認定。
　㈡抗告人前未曾接受觀察、勒戒或強制戒治處分，其本次施用
    第一級毒品，曾經檢察官以108年度毒偵字第3758號為附命
    完成戒癮之緩起訴處分，緩起訴期間為1 年6 月（自108 年
    8 月6 日至110 年2 月5 日止），嗣因抗告人於上開緩起訴
    處分期間，另因施用毒品案件，經臺灣新北地方法院以109
    年度原訴字第34號判處有期徒刑4 月確定，上開緩起訴處分
    即經檢察官撤銷，並提起公訴，惟因抗告人未完成戒癮治療
    ，3 年內亦未有觀察、勒戒及強制戒治之紀錄，原審法院以
    109年度原訴字第89號判決公訴不受理，檢察官乃就抗告人
    本件施用毒品犯行聲請觀察、勒戒，有本院被告前案紀錄表
    可稽。是抗告人前未曾接受觀察、勒戒或強制戒治，其本次
    施用第一級毒品，曾經檢察官為附條件之緩起訴處分，然該
    附條件之緩起訴處分經檢察官撤銷，仍有毒品危害防制條例
    第20條觀察、勒戒及強制戒治制度之適用。從而，原審認抗
    告人確有施用第一級毒品之事實，而裁定應送勒戒處所觀察
    、勒戒，於法並無不合。
　㈢檢察官對於初犯及3年後再犯施用毒品案件，本得按照個案情
    形，依法裁量決定採行緩起訴之戒癮治療或觀察、勒戒，是
    否給予施用毒品者為附命完成戒癮之緩起訴處分，係屬檢察
    官之職權，並非法院所得介入審酌，法院原則上應尊重檢察
    官職權之行使，僅就檢察官之判斷有違背法令、事實認定有
    誤或其他裁量重大明顯瑕疵等事項，予以有限之低密度審查
    。查檢察事務官於108年6月26日、同年7月9日訊問時，就施
    用毒品一節訊問抗告人「對於嗎啡、可待因呈陽性反應，有
    無意見？」，業經抗告人當庭表示無意見，已保障其基本陳
    述意見權利。又抗告人本件施用第一級毒品，曾經檢察官為
    緩起訴處分，命其接受戒癮治療，並依通知按時進行採尿檢
    驗，且於緩起訴期間，不得再施用第一級、第二級毒品。然
    抗告人於緩起訴期間之108年8月7日晚間11時15分許為警採
    尿時回溯26小時內之某時，故意更犯施用第一級毒品案件，
    經檢察官撤銷緩起訴處分，並考量抗告人個案情節，認抗告
    人顯難予以從事戒癮治療，認以向法院聲請觀察、勒戒始能
    達成戒斷之目的，依毒品危害防制條例第20條第1項之規定
    向法院聲請裁定觀察、勒戒，乃屬檢察官適法職權的行使，
    其程序並無不合，難謂其判斷有違背法令、事實認定有誤或
    其他裁量重大明顯瑕疵等情事。是原審法院依循檢察官之聲
    請為令抗告人入觀察勒戒處所為觀察、勒戒之裁定，於法並
    無不合或不當，應予維持。
　㈣抗告人雖以前揭情詞提起抗告。然戒癮治療之執行，係以社
    區醫療處遇替代監禁式治療，使施用毒品者得繼續正常家庭
    及社會生活，並非集中於勒戒處所執行觀察、勒戒處分者所
    可比擬，是觀察、勒戒之實效與戒癮治療尚有差異。抗告人
    本件施用第一級毒品，甫經檢察官為緩起訴處分，旋再多次
    施用第一級毒品，有本院被告前案紀錄表可查。依毒品戒癮
    治療實施辦法及完成治療認定標準第11條第4款規定，視為
    未完成戒癮治療。其戒癮治療既提前中斷而未完成，更應依
    毒品條例第20條第1 項規定，接受完整療程之觀察、勒戒處
    分。抗告人以其已接受戒癮治療為由提起抗告，應屬無據。
    至抗告人所稱家庭經濟狀況及母親乏人照護等情，經核與法
    院審酌檢察官聲請送觀察、勒戒有無理由之判斷無涉，核非
    適法之抗告理由，尚難憑採。抗告意旨徒以前詞指摘原裁定
    不當，為無理由，應予駁回。
六、據上論斷，應依刑事訴訟法第412條，裁定如主文。
中　　華　　民　　國　　110 　年　　8 　　月　　 25 　日
　　　　　　　　　刑事第二庭　　審判長法　官  周盈文 
　　　　　　　　　　　　　　　　　　　法　官  郭豫珍
　　　　　　　　　　　　　　　　　　　法　官  謝梨敏  　
以上正本證明與原本無異。
不得再抗告。 
                                      書記官  周彧亘
中　　華　　民　　國　　110 　年　　8 　　月　　26　　日